臺灣高等法院民事判決
111年度勞上字第77號
上  訴  人  王璽    


訴訟代理人  王可文律師
            蔡杰廷律師
被上訴人    鄭意澂即新北市私立月將文理短期補習班



訴訟代理人  蕭鈞澤  

上列當事人間確認僱傭關係存在等事件，上訴人對於中華民國11
1年4月7日臺灣新北地方法院110年度勞訴字第181號第一審判決
提起上訴，本院於111年11月15日言詞辯論終結，判決如下：
    主      文
上訴駁回。
第二審訴訟費用由上訴人負擔。
    事實及理由
一、上訴人主張：伊自民國109年12月18日起受僱於被上訴人在
    新北市私立月將文理短期補習班（下稱月將補習班）之臺灣
    拓人中和南山校擔任儲備幹部即個別指導部副室長乙職。詎
    被上訴人於110年5月31日逕以補習班受COVID-19疫情影響致
    業務緊縮、虧損為由，預告於110年6月10日終止兩造間之僱
    傭關係，並連同110年6月份薪資，於110年7月12日發放資遣
　　費新臺幣（下同）8,459元予伊。然被上訴人卻於解僱伊之
    前後，陸續以網路釋出原職缺招聘人員，被上訴人顯無業務
    緊縮或虧損之情，被上訴人終止兩造間僱傭關自非合法，兩
    造間僱傭關係仍然存在。伊多次寄發存證信函予被上訴人，
    要求給付伊任職期間延長工時工資、未按月足額提繳勞工退
    休金之金額、復職及僱傭關係繼續存在可領之薪資，並向新
    北市政府提起勞資爭議調解均未果。爰依兩造間之勞動契約
　　、民法第487條，勞動基準法（下稱勞基法）第24條第1項、
    第39條，勞工退休金條例（下稱勞退條例）第31條第1項規
    定，請求被上訴人給付110年6月11日至同年8月31日工資9萬
    3,517元，及任職期間之平日延長工時工資2萬3,590元、休
    息日延長工時工資9,561元、例假日延長工時工資1萬2,109
    元、國定假日延長工時工資2,921元，暨提撥勞工退休金1萬
    0,574元等語，並聲明㈠確認兩造間之僱傭關係存在；㈡被上
    訴人應給付上訴人14萬1,698元，及應自110年9月1日起至上
    訴人復職之日止，按月於翌月10日給付上訴人3萬5,000元
　　，暨自各期應給付日之次日起至清償日止，按週年利率5％計
    算之利息；㈢被上訴人應提繳1萬0,574元至勞動部勞工保險
    局（下稱勞保局）上訴人之勞工退休金個人專戶，及應自11
    0年9月1日起至上訴人復職之日止，按月於再次月最後1日提
    繳2,178元至勞保局上訴人之勞工退休金個人專戶；㈣願供擔
    保請准宣告假執行。
二、被上訴人則以：鄭意澂所經營之月將補習班、新北市私立點
    石文理語文短期補習班（下稱點石補習班）、臺北市私立澄
    金文理語文短期補習班（下稱澄金補習班，前開3家補習班
    下合稱月將補習班等3家補習班），為各自有獨立統一編號
　　、各自股東結構及單位投保人數5人以內之獨立行號，且補
    習班所在地、區域屬性與課程皆不相同。上訴人所任職之月
    將補習班，座落於新北市中和區，正職員工常年編制僅2人
　　，對外加盟臺灣拓人教育事業股份有限公司（下稱臺灣拓人
    公司）中和南山校為主體；點石補習班座落於新北市永和區
　　，目前正職員工僅負責人鄭意澂與其配偶2人每日上班，對
    外加盟臺灣拓人福和校；澄金補習班座落於臺北市文山區，
    常年正職員工編制亦僅2人，對外加盟臺灣拓人文山景興校
　　；月將補習班等3家補習班因加盟臺灣拓人公司，每月需負
    擔總額超過12萬元以上之加盟權利金。月將補習班等3家補
    習班於COVID-19疫情期間，因受疫情影響，均陷入經營困境
　　，入不敷出，現金流瓦解，瀕臨倒閉在即，故伊於疫情嚴峻
    之110年5月底通知上訴人終止僱傭關係，並依法向新北市政
    府勞工局填具資遣員工通報名冊，上訴人自110年6月10日起
    離職，資遣費8,459元已於110年7月12日入帳；伊亦於110年
    6月9日向教育部遞件申請受嚴重特殊傳染性肺炎影響發生營
    運困難之短期補習班及兒童課後照顧服務中心紓困申請書，
    是伊於疫情嚴峻期間選擇資遣上訴人，並無悖解雇最後手段
    性原則。另月將補習班常年「每周」固定於各大網路徵才系
    統徵才，屬常態性儲備人才資料庫之日常業務，上訴人自11
    0年6月10日離職後，即由鄭意澂兼任上訴人之原來工作職務
　　，迄今均無錄取任何新進職員等語，資為抗辯。
三、原審為上訴人一部勝訴、一部敗訴之判決，即判命被上訴人
    應提繳3,786元至上訴人於勞保局所設置之勞工退休金個人
    專戶；並駁回上訴人其餘請求。上訴人就下列上訴聲明第㈡
    至㈣項部分聲明不服，提起上訴〔上訴人其餘敗訴部分（即平
    日、休息日、例假日、國定假日延長工時工資部分）及被上
    訴人敗訴部分，均未據聲明不服，不在本院審理範圍，下不
    再贅述）。並上訴聲明：㈠原判決關於駁回上訴人下列第㈡至
    ㈣項之訴部分廢棄。㈡確認兩造間之僱傭關係存在。㈢被上訴
    人應給付上訴人9萬3,517元，及應自110年9月1日起至上訴
    人復職之日止，按月於翌月10日給付上訴人3萬5,000元，暨
    自各期應給付日之次日起至清償日止，按週年利率5
　　％計算之利息。㈣被上訴人應再提繳6,788元至勞保局上訴人
    之勞工退休金個人專戶，及應自110年9月1日起至上訴人復
    職之日止，按月於再次月最後1日提繳2,178元至勞保局上訴
    人之勞工退休金個人專戶。㈤願供擔保請准宣告假執行。
四、兩造不爭執事項（見本院卷第110頁至第111頁）：
　㈠上訴人自109年12月18日任職於被上訴人（即臺灣拓人中和南
    山校），擔任指導部副室長，約定試用期前3個月月薪3萬1,
    500元，試用期滿月薪3萬2,000元；另110年5月、6月各有加
    班費3,000元。
  ㈡被上訴人於110年5月31日以疫情影響致業務緊縮、虧損為由
　　，預告於110年6月10日終止兩造間之僱傭關係，並於110年7
    月12日給付上訴人資遣費8,459元。　
五、本件上訴人主張伊自109年12月18日起受僱於被上訴人在月
    將補習班擔任儲備幹部即個別指導部副室長，詎被上訴人於
    110年5月31日逕以補習班受COVID-19疫情影響致業務緊縮、
    虧損為由，預告於110年6月10日終止兩造間僱傭關係，並發
    給資遣費8,459元。然被上訴人於解僱伊之前後，陸續以網
    路釋出原職缺招聘人員，被上訴人顯無業務緊縮或虧損之情
　　，被上訴人終止兩造間僱傭關自非合法，兩造間僱傭關係仍
    然存在，爰依勞動契約、民法第487條，勞退條例第31條第1
    項規定，請求被上訴人給付工資9萬3,517元，及提撥勞工退
    休金1萬0,574元等語；被上訴人則以前詞置辯。是本件應審
    究者厥為：㈠被上訴人以月將補習班受COVID-19疫情影響致
    業務緊縮、虧損為由，預告終止兩造間僱傭關係，是否合法
　　？㈡上訴人請求確認兩造間僱傭關係存在，被上訴人給付工
    資9萬3,517元，及提撥109年12月18日至110年8月31日止之
    勞工退休金1萬0,574元，暨自110年9月1日起至上訴人復職
    之日止，按月於再次月最後1日提繳2,178元至勞保局上訴人
    之勞工退休金個人專戶，有無理由？
六、得心證之理由：
  ㈠被上訴人以月將補習班受COVID-19疫情影響致業務緊縮、虧
    損為由，預告終止兩造間僱傭關係，是否合法？
  ⒈按虧損或業務緊縮，二者有其一，雇主即得預告勞工終止勞
    動契約，此由勞基法第11條第2款規定之反面解釋自明（最
    高法院91年度台上字第787號民事判決意旨同此見解）。次
    按勞基法第11條第2款規定雇主因業務減縮時可經預告終止
    勞動契約，必係企業經營因景氣下降、市場環境變化等情事
    而須緊縮業務，以致產生多餘人力，雇主為求經營之合理化
    必須解僱勞工時，始得以業務緊縮為由終止勞動契約（最高
    法院95年度台上字第597號民事判決意旨同此見解）。再按
    雇主依勞動基準法第11條第2款規定，以業務緊縮為由，預
    告勞工終止勞動契約者，必以雇主確有業務緊縮之事實，而
    無從繼續僱用勞工，始足當之，倘未產生多餘人力，或僅一
    部歇業，而他部門依然正常運作，甚或業務增加，仍需僱用
    勞工時，即不得依上開規定終止勞動契約（最高法院100年
    度台上字第2024號民事判決意旨同此見解）。又按事業單位
    因虧損或業務緊縮，為謀求事業單位之永續經營及保障其餘
    勞工之權益，而有解僱部分勞工之必要時，關於如何決定解
    僱之勞工，除欠缺合理性或有權利濫用等情形外，於年資、
    考績、工作能力等條件相仿勞工間選擇解僱或留用，應賦予
    雇主相當之裁量選擇權，俾雇主得考量其經營管理之需要為
    合理之選擇考量（最高法院110年度台上字第676號民事判決
    意旨同此見解）。經查：
　　⑴被上訴人抗辯月將補習班等3家補習班於COVID-19疫情期間
      ，因受疫情影響，均陷入經營困境，入不敷出，瀕臨倒閉
      在即，又因110年5月疫情影響而面臨業務緊縮等情，業據
      其提出月將補習班109年度執行業務（其他）所得損益計
      算表及110年度1-8月損益表、教育部對受嚴重特殊傳染性
      肺炎影響發生營運困難之短期補習班及兒童課後照顧服務
      中心紓困申請書、月將補習班等3家補習班109年度執行
　　　業務所得收支報告表及109年度執行業務（其他）所得損
      益計算表、月將補習班107年度至109年度執行業務所得收
      支報告表及執行業務（其他）所得損益計算表、房屋租賃
      契約書、被上訴人與房東商討降租之LINE對話截圖影本、
      臺灣拓人公司110年度10月份權利金請款表（月將補習班
　　　，含催繳6月份至9月份權利金）、台電公司對受嚴重特殊
      傳染性肺炎影響發生營運困難服務業之電費減免方案暨申
      請書、月將補習班之勞保、就保保險費暨勞工退休金緩繳
      申請書及帳戶明細、投保單位基本資料表、點石、澄金補
      習班之勞保、就保保險費暨勞工退休金緩繳申請書、教育
      部辦理補習班及課照中心紓困4.0撥款通知、新北市政府1
      09年8月28日新北府教社字第1091631273號函、臺北市政
      府教育局110年3月16日北市教終字第1103004488號函、澄
      金補習班111年7月22日廢止立案申請書及臺北市政府教育
      局111年9月6日北市教終字第1113078443號函、月將補習
      班之勞工保險局投保單位人數資料表、補習班教室清空照
      片等為證〔見原審卷㈠第135頁至第145頁、第277頁至第287
      頁、第337頁至第381頁，卷㈡第179頁至第193頁，本院卷
      第97頁、第353頁、第317頁、第355頁至第361頁〕。
　　⑵觀諸月將補習班107年度至109年度執行業務所得收支報告
      表、執行業務（其他）所得損益計算表及110年度1-8月損
      益表，暨點石、澄金補習班109年度執行業務所得收支報
      告表及109年度執行業務（其他）所得損益計算表所示，
      月將補習班107年度至109年度分別虧損51萬8,181元、50
      萬4,491元、62萬3,932元，110年度1-8月虧損12萬6,541
      元〔見原審卷㈠第339頁、第343頁、第347頁、137頁〕；澄
      金補習班109年度虧損36萬3,379元，點石補習班109年度
      盈餘19萬1,194元〔見原審卷㈠第283頁、第287頁〕。另依臺
      灣拓人公司110年度10月份權利金請款表〔見原審卷㈠第359
      頁〕所載，月將補習班積欠110年6月份至9月份權利金未繳
      ，遭臺灣拓人公司催繳。又依月將補習班之勞保、就保保
      險費暨勞工退休金緩繳申請書、投保單位基本資料表、勞
      工保險局投保單位人數資料表，及點石、澄金補習班之勞
      保、就保保險費暨勞工退休金緩繳申請書所示〔見原審卷㈠
      第377頁、第381頁，本院卷第317頁，原審卷㈡第179頁、
      第181頁〕，月將、澄金補習班以受嚴重特殊傳染性肺炎（
      COVID-19）疫情影響，無法按期繳納保險費暨勞工退休金
      為由，向勞保局申請緩繳110年5月份至同年9月份之保險
      費、勞工退休金；點石補習班亦以同一事由向勞保局申請
      緩繳110年4月份至同年9月份之保險費、勞工退休金；又
      月將補習班110年1、2月之勞保投保人數均為2人，110年3
      月至5月均降為1人，110年6月則降為0人
　　　，並終止投保。另點石補習班於109年8月24日向新北市政
      府申請減少班址，由原班址「新北市○○區○○路00號1樓、1
      07號1樓」變更為「新北市○○區○○路000號1樓」
　　　，經新北市政府同意變更。澄金補習班則以受疫情影響為
      由，先於110年3月6日向臺北市政府教育局申請減縮班舍
　　　，由「臺北市○○區○○路0段000號2樓之1、198號」減縮僅
      留「臺北市○○區○○路0段000號」做為補習班用途並營業，
      經臺北市政府教育局同意減縮班舍；復於111年7月22日以
      受疫情重創，擬於111年7月31日後停止招生業務
　　　，向臺北市政府教育局申請廢止立案登記，並經臺北市政
      府教育局同意在案等情，有新北市政府109年8月28日新北
      府教社字第1091631273號函、臺北市政府教育局110年3月
      16日北市教終字第1103004488號函、澄金補習班111年7月
      22日廢止立案申請書及臺北市政府教育局111年9月6日北
      市教終字第1113078443號函附卷可稽〔見原審卷㈡第187頁
      至第193頁，本院卷第97頁、第353頁〕。再參以證人即前
      月將補習班室長乙○○於本院證稱：伊於109年7月1日至111
      年6月30日任職月將補習班（即台灣拓人中和南山校
　　　），負責教職管理職，補習班日常行政作業，伊任職期間
　　　，受COVID-19疫情影響，業務變少，補習班都不上課，幾
      乎不會用到計時人員，僅由伊1人負責，上訴人離職後都
      是伊1人在處理，學員人數一直在減少，因為疫情關係，
      沒有新入班或問班的人，所以人數逐漸減少等語（見本院
      卷第276頁、第279頁至第282頁）。可知鄭意澂經營之月
      將補習班等3家補習班，受COVID-19疫情影響，招收不到
      新學員，致學員人數持續減少，點石補習班、澄金補習班
      因學員人數減少，分別於109年8月間、110年3月間申請減
      縮班舍，月將補習班107年度至109年度連續3年虧損，110
      年1月至8月亦呈虧損狀況，甚至於110年6月投保勞工保險
      人數為0人，並辦理終止投保勞工保險，而有營運不佳，
      業務緊縮之情。是被上訴人抗辯稱鄭意澂經營之月將補習
      班等3家補習班，均有經營困境之情形，且月將補習班亦
      於110年5月、6月間受疫情衝擊，而有營收大幅減少之情
      事，且迄至110年8月，仍有收入不敷支出之虧損情形等語
　　　，尚非無據，應堪採信。被上訴人於107年至109年既已連
      續虧損3年，且110年1月起亦呈虧損狀況，並因學員人數
      逐漸減少，自110年3月起開始減少勞投投保人數，而有營
      運不佳導致虧損及業務緊縮之情，致有資遣員工以減少營
      業成本及費用之必要。本件上訴人當時任職月將補習班副
      室長，其上尚有1名室長即證人乙○○負責補習班之教職管
      理及日常行政作業，且上訴人之年資較證人乙○○為短
　　　，則被上訴人基於經營管理之需要，選擇解僱輔助證人乙
      ○○工作之上訴人，以減少非必要之人事費用支出，尚難認
      其解僱對象選定之必要性與裁量之合理性有何不當，或有
      何權利濫用之情事。是被上訴人依勞基法第11條第2款規
      定終止兩造間之勞動契約，難認有何違法之處。 
　  ⑶上訴人雖主張被上訴人於110年5月後仍有招聘月將補習班
      同職位之新進人員，顯無因疫情緊縮而裁撤員工之必要云
      云，並提出PTT被告徵才貼文、104求職服務中心與臺灣拓
      人中和南山校所發之電子郵件、訴外人羅亭庭與臺灣拓人
      中和南山校羅室長之LINE對話紀錄為據〔見原審卷㈠第55頁
      至第67頁〕。惟觀諸上開104求職服務中心與臺灣拓人中和
      南山校所發之電子郵件、訴外人羅亭庭與臺灣拓人中和南
      山校羅室長之LINE對話紀錄內容，訴外人羅亭婷嗣後並未
      實際面試，自無從得知被上訴人有無實際招聘新進人員之
      需求。再參酌被上訴人於PTT徵才網頁發表之文章，自109
      年11月11日起至110年8月19日均為每周一次之「儲備幹部
      」貼文〔見原審卷㈠第147頁至第149頁〕，及證人乙○○於本
      院證稱：「（問：中和南山校的徵才由何人負責？）答：
      南山校的作業方式是由室長或副室長發徵才文章，第一階
      段初步面試，後續要看老闆的意思決定有無要送到下一階
      段面試。」、「（問：最後是否要僱用由何人決定？）答
      ：老闆。」、「（問：丙○於離職後，南山校有無再應徵
      聘用新的副室長？）答：沒有，在他離職之後都是我一個
      人在處理。」、「（問：是否有於求職網刊登求職廣告？
      ）答：有。」、「（問：疫情期間業務變少為何還要刊登
      求職廣告？）答：那是被老闆交代的例行事項
　　　。」、「（問：丙○離開後，你有無跟主管反應希望補人
　　　？）答：沒有。」、「（問：你前稱之例行公事發文徵才
      是在PTT或104？）答：PTT。」、「（問：你是否知道為
      何有部分是在PTT發文，有些是在104發文？）答：不知道
　　　，我只被交代要在PTT發文。」、「〔問：（提示原證4第5
      頁）你發面試邀約是否因為補習班人力不足？〕答：因為1
      04的PO文會寄信到教室的g-mail，我們收到這種信件就會
      要回覆約第一階段面試。」、「（問：你當時是否確實需
      要請人來面試徵人？）答：這個我不確定，因為我是被交
      代例行要作這件事，至於有沒有需要不是我業務上需要判
      斷的事。」、「（問：你在離職之前有無新的室長或副室
      長？）答：我離職是與饒又華交接，他會過來接我的業務
      。」、「（問：副室長的部分？）答：沒有。」等語（見
      本院卷第277頁至第283頁）可知，被上訴人基於整體營運
      狀態不佳，連年虧損，且因110年5月間疫情緊張，致營收
      大幅滑落而有減員之必要，並於110年6月10日終止與上訴
      人間之勞動契約後，迄至證人乙○○於111年6月30日離職時
      止，並未再徵人補上訴人離職後之副室長遺缺；至被上訴
      人持續在PTT徵才網頁或104求職服務中心發表徵才文章，
      僅是例行性刊登，並非被上訴人有實際用人之需求而發表
      徵才文章。是被上訴人抗辯伊持續徵才，係因有建立人才
      資料庫之必要，實際上臺灣拓人中和南山校並無任何新進
      員工等語，堪可採信；上訴人主張被上訴人於110年5月後
      仍有招聘月將補習班同職位之新進人員，顯無因疫情緊縮
      而裁撤員工之必要云云，委無可採。
　⒉被上訴人終止兩造間之勞動契約，是否符合解僱最後手段性
    原則？
　　第按雇主有虧損或業務緊縮，得預告勞工終止勞動契約，此
    觀勞基法第11條第2款規定即明，是以雇主於有虧損或業務
    緊縮時，為保障雇主營業權，有裁員之必要，以進行企業組
    織調整，謀求企業之存續，俾免因持續虧損而倒閉，造成社
    會更大之不安，而於資遣前先在可期待範圍內依據誠實及信
    用原則，採用對受僱人權益影響較輕之替代措施，確保受僱
    人之僱用地位得以繼續存在，已盡安置義務，但為受僱人拒
    絕接受，無從繼續僱用勞工，符合解僱最後手段性原則，即
    得預告勞工終止勞動契約；又雇主資遣勞工，必以其無從繼
    續雇用勞工，符合解雇最後手段性原則為限，始得為之，以
    保障勞工權益，倘尚有其他途徑可為，即不應採取終止契約
    之方式為之（最高法院109年度台上字第2721號、106年度台
    上字第2648號民事判決意旨同此見解）。上訴人雖主張被上
    訴人尚有點石、澄金補習班正常運作，仍有符合伊專長之人
    力需求，其解僱不合最後手段性要件云云，並提出訴外人甲
    ○○與臺灣拓人福和校於110年6月18日之勞動契約為據〔見原
    審卷㈠第253頁至第255頁〕；被上訴人則辯稱其招聘甲○○，係
    因轉型線上教學之需求等語，並提出點石補習班（即臺灣拓
    人福和校）與力宇教育事業股份有限公司（下稱力宇公司）
    於110年6月28日簽訂之AI上學加盟合約書為憑〔見原審卷㈠第
    289頁至第297頁〕。查，月將補習班等3家補習班雖同屬鄭意
    澂所經營，然分屬不同之事業體，各有編制內員工，且分別
    面臨縮班及業務轉型之情況。雖依證人甲○○證於本院證稱：
    月將補習班等3家補習班間之人員可互相支援等語（見本院
    卷第286頁），惟支援僅係短暫支援額外業務
　　，支援結束仍須返回原任職之補習班，而轉調或調職則會占
    用其他兩家補習班之職位，而排擠其他補習班職位員工之需
    求，故本件上訴人能否轉調或調職鄭意澂所經營之點石補習
    班、澄金補習班，仍應視點石補習班、澄金補習班有無人力
    之需求而定。次查，被上訴人於110年6月10日終止勞動契約
    時，鄭意澂所經營之點石補習班、澄金補習班亦因受COVID-
    19疫情影響，招收不到新學員，致學員人數持續減少，而分
    別於109年8月間、110年3月間申請減縮班舍，而有營運不佳
　　，業務緊縮等情，已如前述，顯見點石補習班、澄金補習班
    亦受COVID-19疫情影響而有業務緊縮情事，自無再增人力需
    求之必要。是鄭意澂因月將補習班營業虧損、業務緊縮有裁
    減人力必要，終止兩造間勞動契約，而未將上訴人調職至同
    有營運不佳，業務緊縮狀況之點石補習班、澄金補習班任職
　　，尚符解僱之最後手段性。至被上訴人於資遣上訴人後雖於
    110年6月18日另行僱用甲○○，此有上訴人前開提出之勞動契
    約附卷可稽；惟觀之點石補習班與力宇公司於110年6月28日
    簽訂之AI上學加盟合約書所載，點石補習班加盟力宇教育數
    位學習品牌「AI上學」，由力宇公司提供數位個別讀書指導
    班級多元化的學習方式及多功能的管理大平台，為點石補習
    班打造優質的數位教與學環境，顯見點石補習班為因應疫情
    所造成招收不到新學員，致學員人數逐漸少之大環境影響
　　，為求生存而將學員到班上課方式轉型為線上教學方式，藉
    以招攬新學員，使補習班得以繼續營運。再衡諸點石補習班
    僱用甲○○之時間點，與點石補習班轉型為線上教學業務之時
    間點，甚為相近，堪認被上訴人辯稱點石補習班係因業務轉
    型需求而招聘甲○○等語，應非虛妄。是尚難以點石補習班為
    轉型上課方式為線上教學而僱用甲○○，即認點石補習班並無
    業務緊縮，仍可正常運作，上訴人主張被上訴人尚有點石、
    澄金補習班正常運作，仍有符合伊專長之人力需求，其解僱
    不合最後手段性要件云云，純係上訴人個人臆測之詞
　　，不足採信。
　⒊綜上，被上訴人以虧損、業務緊縮為由，於110年6月10日預
    告終止兩造間之僱傭關係，核與勞基法第11條第2款規定，
    並無不合，並符合解雇最後手段性原則。是上訴人主張被上
    訴人並無業務緊縮或虧損之情，被上訴人終止兩造間僱傭關
    自非合法云云，尚難憑採。
　㈡上訴人請求確認兩造間之僱傭關係存在，被上訴人給付工資9
    萬3,517元，及提撥109年12月18日至110年8月31日止之勞工
    退休金1萬0,574元，暨自110年9月1日起至上訴人復職之日
    止，按月於再次月最後1日提繳2,178元至勞保局上訴人之勞
    工退休金個人專戶，有無理由？
　⒈請求確認兩造間之僱傭關係存在，給付工資9萬3,517元部分
　　：
　　承前所述，兩造間僱傭關係既經被上訴人於110年6月10日合
    法終止，則上訴人請求確認兩造間之僱傭關係存在，及被上
    訴人應給付上訴人110年6月11日起至110年8月31日之工資9
    萬3,517元，即屬無據。
　⒉提繳勞工退休金：
　　末按適用勞基法之本國籍勞工，為勞退條例之適用對象；勞
    退條例第7條第1項第1款定有明文。又雇主應為適用勞工退
    休金條例之勞工，按月提繳退休金，儲存於勞保局設立之勞
    工退休金個人專戶。雇主每月負擔之勞工退休金提繳率，不
    得低於勞工每月工資6％；勞退條例第6條第1項、第14條第1
    項亦分別著有明文。依同條例第31條第1項規定，雇主未依
    該條例之規定按提繳或足額提繳勞工退休金，致勞工受有損
    害者，勞工得向雇主請求損害賠償。該專戶內之本金及累積
    收益屬勞工所有，僅於未符合同條例第24條第1項所定請領
    退休金規定之前，不得領取。是雇主未依該條例之規定，按
    月提繳或足額提繳勞工退休金者，將減損勞工退休金專戶之
    本金及累積收益，勞工之財產受有損害，自得依該條例第31
    條第1項規定請求損害賠償；於勞工尚不得請領退休金之情
    形，亦得請求雇主將未提繳或未足額提繳之金額繳納至其退
    休金專戶，以回復原狀。經查：
　　⑴109年12月18日至110年6月10日部分：
　　　上訴人主張被上訴人自109年12月18日至110年6月10日止
　　　，短提繳勞工退休金乙節，已據其薪資明細表、勞保局個
      人網路投保薪資查詢資料為證〔見原審卷㈠第43頁至第47頁
      、第79頁〕，依前揭勞保局個人網路投保薪資查詢資料所
      示，被上訴人於109年12月18日申報上訴人投保薪資為2萬
      3,800元，自110年1月起申報上訴人投保薪資為2萬4,000
      元。又上訴人自109年12月18日任職於被上訴人，約定試
      用期前3個月月薪3萬1,500元，試用期滿月薪3萬2,000元
　　　，另110年5月、6月各有加班費3,000元等情，為兩造所不
      爭〔見前開四、兩造不爭執事項之㈠〕，則上訴人得請求被
      上訴人補提繳勞工退休金之金額計算如下：
　    ①109年12月18日至同年月31日部分：
　　    109年12月之薪資為3萬1,500元，依109年1月1日施行之
　　    勞工退休金月提繳工資分級表〔見原審卷㈠第37頁〕所
　　    示，上訴人應依第27級月提繳工資3萬1,800元，提繳89
　　    0元（計算式：31,800×6％×14/30＝890，小數點以下四
　　    捨五入），惟上訴人係以2萬3,800元投保薪資投保〔見
　　    原審卷㈠第79頁〕，提繳666元（計算式：23,800×6％×
　　    14/30＝666，小數點以下四捨五入），不足224元（計
　　    算式：890－666＝224）。
　    ②110年1月至5月之每月薪資依序分別為3萬2,500元、3萬1
        ,500元、3萬3,081元、3萬5,000元、3萬5,000元〔見原
        審卷㈠第43頁至第47頁〕，依110年1月1日施行之勞工退
        休金月提繳工資分級表〔見原審卷㈠第39頁）所示
　　　　，上訴人應依序依第27級月提繳工資3萬3,300元、第26
        級月提繳工資3萬1,800元、第27級月提繳工資3萬3,300
        元、第29級月提繳工資3萬6,300元、第29級月提繳工資
        3萬6,300元，依序分別提繳1,998元（計算式：33,300×
　　　　6％＝1,998）、1,908元（計算式：31,800×6％＝1,908
　　　　）、1,998元（計算式：33,300×6％＝1,998）、2,178元
        （計算式：36,300×6％＝2,178）、2,178元（計算式
　　　　：36,300×6％＝2,178），惟上訴人均以2萬4,000元投保
        薪資投保〔見原審卷㈠第79頁〕，各提繳1,440元（
　　　　計算式：24,000×6％＝1,440），共計不足3,060元〔計算
        式：（1,998＋1,908＋1,998＋2,178＋2,178）－（1
　　　　,440×5）＝3,060〕。
　    ③110年6月1日至同年月10日部分：
　　    110年6月之薪資為3萬5,000元，依110年1月1日施行之
        勞工退休金月提繳工資分級表〔見原審卷㈠第39頁〕所示
        ，上訴人應依第29級月提繳工資3萬6,300元，提繳726
        元（計算式：36,300×6％×10/30＝726），惟上訴人係以2
        萬4,000元投保薪資投保〔見原審卷㈠第79頁〕，提繳480
        元（計算式：24,000×6％×10/30＝480），不足246元（計
        算式：726－480＝246）。
　　  ④以上合計3,530元（計算式：224＋3,060＋246＝3,530
　　    ）。
　  ⑵110年6月11日至同年8月31日，及自110年9月1日起至上訴
      人復職之日止，按月於再次月最後1日提繳2,178元部分：
      承前所述，兩造間僱傭關係業經被上訴人於110年6月10日
      合法終止，則上訴人請求被上訴人提繳110年6月11日至同
      年8月31日，及自110年9月1日起至上訴人復職之日止，按
      月於再次月最後1日提繳2,178元之勞工退休金，亦屬無據
　　　。
　　⑶從而，上訴人依勞退條例第6條第1項、第14條第1項、第31
      條第1項規定，請求被上訴人提繳勞工退休金3,530元，為
      有理由，逾前開範圍之請求，則為無理由；原審判命被上
      訴人應提繳勞工退休金3,786元，就超逾3,530元部分即25
      6元（計算式：3,786－3,530＝256）雖有未當，惟被上訴人
      就此部分並未聲明不服，不在本院審理範圍，自無加以審
      究，併此敘明。
七、綜上所述，上訴人依勞工退休金條例第31條第1項規定，請
    求被上訴人提撥勞工退休金3,530元至其勞工退休金個人專
    戶，為有理由，應予准許；逾前開範圍之請求，則非屬正當
　　，不應准許。從而，原審就前開不應准許部分中之確認兩造
    間之僱傭關係存在、工資9萬3,517元、提撥109年12月18日
    至110年8月31日止之勞工退休金6,788元、自110年9月1日起
    至上訴人復職之日止，按月於再次月最後1日提繳2,178元勞
    工退休金部分，為上訴人敗訴之判決，並駁回此部分假執行
    之聲請，核無不合。上訴論旨指摘原判決此部分不當，求予
    廢棄改判，為無理由，應駁回其上訴。
八、本件事證已臻明確，兩造其餘之攻擊或防禦方法及所用之證
    據，經本院斟酌後，認為均不足以影響本判決之結果，爰不
    逐一論列，附此敘明。
九、據上論結，本件上訴為無理由，依民事訴訟法第449條第1項
　　、第78條，判決如主文。
中　　華　　民　　國　　111 　年　　12　　月　　13　　日
                  勞動法庭
                      審判長法  官   何君豪
                            法  官   邱靜琪
                            法  官   高明德
正本係照原本作成。
如不服本判決，應於收受送達後20日內向本院提出上訴書狀，其
未表明上訴理由者，應於提出上訴後20日內向本院補提理由書狀
（均須按他造當事人之人數附繕本）上訴時應提出委任律師或具
有律師資格之人之委任狀；委任有律師資格者，另應附具律師資
格證書及釋明委任人與受任人有民事訴訟法第466 條之1第1項但
書或第2項所定關係之釋明文書影本。如委任律師提起上訴者，
應一併繳納上訴審裁判費。
中　　華　　民　　國　　111 　年　　12　　月　　13　　日

                            書記官   郭彥琪